【裁判字號】    96,簡上,275
【裁判日期】    970328
【裁判案由】    給付簽帳卡消費款
【裁判全文】
臺灣臺中地方法院民事判決             96年度簡上字第275號
上  訴  人  戊○○○
訴訟代理人  丁○○
被上訴人    美商花旗銀行股份有限公司
法定代理人  甲○○
訴訟代理人  乙○○
            丙○○
上列當事人間請求給付簽帳卡消費款事件，上訴人對於中華民國
96年8月30日本院臺中簡易庭96年度中簡字第3529號第一審判決
提起上訴，本院於97年3月14日言詞辯論終結，判決如下：
    主    文
上訴駁回。
第二審訴訟費用由上訴人負擔。
    事實及理由
一、兩造之主張：
  (一)被上訴人起訴主張：
    訴外人丁○○向被上訴人申請信用卡（卡號：0000-0000-00
    00-0000號）使用，上訴人並申請附卡使用，而與被上訴人
    成立信用卡使用契約，約定正、附卡持用人就使用系爭信用
    卡所生之債務負連帶給付責任，並應於當期繳款截止日前向
    被上訴人全部清償，或以循環信用方式繳付最低應繳金額，
    逾期清償者，應另行給付被上訴人按年息20%計算之利息。
    詎丁○○與上訴人自95年4月16日，即未再如期繳款，依約
    已喪失期限利益，視為全部到期，正、附卡合計尚有本金新
    臺幣（下同）364,117元及利息未獲清償。至於上訴人雖抗
    辯其就附卡消費部分已清償等語；惟上訴人自95年1月起即
    未清償，如上訴人有清償之事實，應由上訴人負舉證之責。
    爰依信用卡契約及連帶債務之法律關係，訴請上訴人如數給
    付，請求上訴人應給付被上訴人364,117元，及自95年4月16
    日起至清償日止，按年息20%計算之利息。
  (二)上訴人則以：
    對於有辦附卡及消費之事實不爭執，但是其有拿錢給丁○○
    去清償，惟不知丁○○有無向被上訴人清償。又被上訴人請
    求利息之起算日不合理，應自判決確定日起算利息，且法定
    利率為年息5%，並非被上訴人可任意指定。又訴訟費用之負
    擔應按比例分攤，原審命上訴人全部負擔亦不合理等語。
  (三)本件原審對於被上訴人之請求，僅就上訴人持用之附卡簽帳
    消費部分，判決命上訴人應給付被上訴人89,372元，及自95
    年4月16日日起至清償日止，按年息20%計算之利息，並就被
    上訴人勝訴部分依職權宣告假執行，及駁回被上訴人之其餘
    請求（此部分已經確定）。上訴人則就其敗訴部分聲明不服
    ，並為上訴聲明：1.原判決不利於上訴人部分廢棄。２、上
    廢棄部分，被上訴人在第一審之訴駁回。被上訴人則聲明：
    駁回上訴。
二、得心證之理由：
  (一)被上訴人主張上訴人為系爭信用卡附卡之持用人，並以附卡
    消費89,372元之事實，業據被上訴人提出信用卡申請書暨約
    定條款影本及消費明細表各1件為證，且為上訴人所不爭執
    ，經本院調查證據之結果，可信為真正。
  (二)上訴人雖抗辯其有將錢交付丁○○以供清償消費款，且被上
    訴人利息之計算，應於判決確定後，以法定利率年息5%計算
    等語。經查，上訴人所為已經清償之抗辯為被上訴人所否認
    ，且上訴人於本院準備程序時亦自承其並不知道丁○○是否
    有將錢拿去清償消費款。又上訴人雖於本院言詞辯論時提出
    繳款證明，然均為95年1月以前者，自不足以證明其於95年1
    月之後，確有清償債務之事實，是其所為清償抗辯，應不足
    採信。又按應付利息之債務，其利率未經約定，亦無法律可
    據者，週年利率為百分之五，民法第205條固定有明文；然
    係指關於應負利息之債務，當事人如未約定利率，且無法律
    規定可據時，以年息5%計算；本件兩造間關於信用卡債務應
    否付息及計息期間，已經約定按各筆帳款入帳日起，就該筆
    帳款之餘額以年息20%計算，且持卡人如未於每月繳款截止
    日前付清當期最低應繳金額或遲誤繳款期限者，亦應依年息
    20%計息，有信用卡約定條款在卷可證，而該約並未逾法定
    最高利率20%之限制，自無民法第203條規定之適用，而上訴
    人既已逾期未繳款，則被上訴人請求上訴人於逾期後即自95
    年4月16日起至清償日止，給付按年息20%計算之利息，即為
    有據，上訴人抗辯應自判決確定日起，按年息5%計算，尚非
    可採。
  (三)所謂信用卡，乃持卡人憑發卡機構之信用，向特定第三人（
    特約商店）取得金錢、物品、勞務或其他利益，而得延後或
    依其他約定方式清償帳款所使用之卡片。又信用卡使用契約
    ，乃持卡人取得使用信用卡向特約商店簽帳消費之資格，並
    對發卡機構承諾償付帳款（繳付當期全部金額；或僅償還部
    分金額，其餘款項則掛帳並依約加計循環利息），而發卡機
    構則負有代持卡人結帳、清償簽帳款項之義務，是持卡人自
    應依信用卡使用契約，向發卡機構清償簽帳消費之帳款及循
    環利息。本件上訴人既依信用卡使用契約簽帳消費，而尚有
    89,372元及利息未為清償，揆諸前開說明，被上訴人依信用
    卡使用契約之法律關係，請求上訴人給付89,372元，及自95
    年4月16日起至清償日止，按週年利率20%計算之利息，為有
    理由。
  (四)綜上所述，本件被上訴人基於信用卡使用契約之法律關係，
    請求上訴人應給付被上訴人89,372元，及自95年4月16日起
    ，至清償日止，按年息20%計算之利息，洵屬有據，應予准
    許。而被上訴人勝訴部分，係適用簡易訴訟程序所為上訴人
    敗訴判決，應適用民事訴訟法第389條第1項第3款之規定，
    依職權宣告假執行。是原審判決上訴人應在此範圍內如數給
    付，並依職權宣告假執行，經核並無違誤，上訴意旨指摘原
    審判決不當，求予廢棄，改判駁回被上訴人在第一審之訴（
    除已確定部分外），為無理由，應予駁回。至於上訴人上訴
    意旨所稱其僅為部分敗訴，原審卻命其負擔全部訴訟費用等
    情。然按各當事人一部勝訴、一部敗訴者，其訴訟費用，由
    法院酌量情形，命兩造以比例分擔或命一造負擔，或命兩造
    各自負擔其支出之訴訟費用，民事訴訟法第79條定有明文；
    本件原審判決雖為當事人一部勝訴、一部敗訴，惟訴訟費用
    之負擔為屬法院職權，是原審經酌量情形後，依前揭規定，
    命上訴人負擔第一審訴訟用，於法尚無不合，附此敘明。
三、本件事證已臻明確，兩造其餘攻擊防禦方法及所舉證據，經
    審酌結果，與本件判決結論均無影響，爰不一一論述，附此
    敘明。
四、據上論結，本件上訴為無理由，依民事訴訟法第436條之1第
    3 項、第449條第1項、第78條，判決如主文。
中    華    民    國    97    年    3     月    28    日
              民事第三庭    審判長法  官  林洲富
                                  法  官  黃渙文
                                  法  官  林源森
以上正本係照原本作成。
本件判決不得上訴。
中    華    民    國    97    年    3     月    28    日
                                  書記官  黃士益


司法院資訊處製作；財團法人民間司法改革基金會備份。
